【裁判字號】    98,上訴,1035
【裁判日期】    981103
【裁判案由】    毒品危害防制條例
【裁判全文】
臺灣高等法院臺南分院刑事判決        98年度上訴字第1035號
上 訴 人
即 被 告  甲○○
上列上訴人因違反毒品危害防制條例案件，不服臺灣嘉義地方法
院98年度訴字第685號中華民國98年8月31日第一審判決（起訴案
號：臺灣嘉義地方法院檢察署98年度毒偵字第1139號），提起上
訴，本院判決如下：
    主  文
上訴駁回。
    理  由
一、依刑事訴訟法第350條、第361條、第362條、第367條規定，
    不服地方法院之第一審判決而上訴者，須提出上訴書狀，並
    應敘述具體理由，為上訴必備之程式；其所提出之書狀未敘
    述上訴理由，或僅曾以言詞陳述上訴理由者，均應於上訴期
    間屆滿後20日內補提理由書於第一審法院。第一審法院經形
    式審查，認逾期未補提上訴理由者，應定期間先命補正；逾
    期未補正者，為上訴不合法律上之程式，應以裁定駁回。倘
    已提出上訴理由，但所提非屬具體理由者，則由第二審法院
    以上訴不合法律上之程式，判決駁回。而所謂具體理由，必
    係依據卷內既有訴訟資料或提出新事證，指摘或表明第一審
    判決有何採證認事、用法或量刑等足以影響判決本旨之不當
    或違法，而構成應予撤銷之具體事由，始克當之（例如：依
    憑證據法則具體指出所採證據何以不具證據能力，或依憑卷
    證資料，明確指出所為證據證明力之判斷如何違背經驗、論
    理法則）；倘僅泛言原判決認定事實錯誤、違背法令、量刑
    失之過重或輕縱，而未依上揭意旨指出具體事由，或形式上
    雖已指出具體事由，然該事由縱使屬實，亦不足以認為原判
    決有何不當或違法者（例如：對不具有調查必要性之證據，
    法院未依聲請調查亦未說明理由，或援用證據不當，但除去
    該證據仍應為同一事實之認定），皆難謂係具體理由，俾與
    第二審上訴制度旨在請求第二審法院撤銷、變更第一審不當
    或違法之判決，以實現個案救濟之立法目的相契合，並節制
    濫行上訴（ 最高法院97年度台上字第892號刑事判決意旨參
    照）。
二、上訴意旨略以：上訴人即被告甲○○於民國(下同)96年2月
    、3月、4月均有採尿送驗，唯獨3月檢驗結果呈嗎啡陽性反
    應，且僅超過標準閥值濃度些許，顯示上訴人並無施用毒品
    習性，可能是上訴人之出入場所內，有人吸食嗎啡香菸，方
    造成上訴人體內藥物反應。原判決對於上訴人家庭經濟造成
    重大影響，家中母親年事已高，需由被告照料，懇請從輕量
    刑，爰不服原判決依法上訴云云。
三、經查：
（一）上訴人即被告甲○○前因施用毒品案件，經臺灣嘉義地方
      法院裁定令入戒治處所施以強制戒治1年 ，嗣認無繼續強
      制戒治之必要，於96年3月7日執行完畢釋放，詎仍不知悔
      改，於5年內再基於施用第1級毒品海洛因之犯意，於98年
      3月19日16時32分許，經警採尿回溯72小時內之某時，在
      不詳地點，以不詳方式，施用海洛因1次。嗣因其係毒品
      列管人口，於98年3月19日15時許，在嘉義市○○路與中
      興路口為警查獲，並於同日16時32分許，經警徵得其同意
      採尿送驗，呈嗎啡陽性反應，始查悉上情。
（二）上訴人即被告甲○○對於上揭施用海洛因1次之犯行 ，於
      原審準備程序及審理時均坦承不諱 ，且被告於98年3月19
      日16時32分許，經警採尿送驗結果，呈嗎啡陽性反應，有
      長榮大學確認報告、送驗姓名對照表各1紙在卷可參 ，足
      認被告之自白與事實相符，被告犯行堪予認定。原審法院
      認上訴人即被告係犯毒品危害防制條例第10條第 1項之施
      用第1級毒品罪。被告持有海洛因進而施用之 ，其持有之
      低度行為應為施用之高度行為所吸收，不另論罪。又被告
      前因偽造文書案件 ，經本院以90年度上更(一)字第580號判
      處有期徒刑1年4月確定 ，於94年10月5日執行完畢，此有
      臺灣高等法院被告前案紀錄表1份在卷可參 ，其受徒刑之
      執行完畢後 ，5年以內故意再犯本件有期徒刑以上之罪，
      為累犯，應依刑法第47條第1項規定加重其刑 。爰審酌被
      告前因施用毒品犯行，經強制戒治執行完畢，猶不思藉機
      徹底戒除施用毒品之惡習，再次施用毒品，惟其施用毒品
      係自戕行為，及本件施用毒品之手段，其犯後坦承犯行態
      度良好等一切情狀，量處有期徒刑8月，以示懲儆 。原審
      法院已詳敘認定上訴人犯罪事實之理由、證據及量刑審酌
      之事由，從形式上予之審查，並無違背法令之情形。
（三）上訴意旨雖稱上訴人即被告甲○○之出入場所內，有人吸
      食嗎啡香菸，方造成其體內藥物反應云云。然依常理判斷
      ，若與吸食海洛因、嗎啡者同處一室，其吸入二手菸或蒸
      氣之影響程度，與空間大小、密閉性、吸入之濃度多寡及
      吸入時間長短等因素有關，且因個案而異，又縱然吸入二
      手菸或蒸氣之尿液可檢出嗎啡反應，其濃度亦應遠低於施
      用者。本件上訴人之尿液檢體，業經酵素免疫分析法篩檢
      及氣相層析質譜儀確認，其嗎啡檢出濃度為573ng/ml，遠
      逾300ng/ml之閾值，有長榮大學確認報告在卷可稽（見警
      卷第4頁），倘上訴人確係誤吸他人之二手菸，應不致檢
      出將近倍於閾值之高濃度，足徵被告上開所辯，僅係單純
      否認其犯罪事實，而未依據卷內訴訟資料或提出新事證，
      具體指摘原審判決關於採證認定事實、適用法律或量刑有
      何違法或不當之處。至上訴理由另稱原判決量刑過重，形
      式上雖已指出其家庭生活狀況等具體事由，然原審法院業
      已衡酌被告之動機、目的、手段、所生危害，以及犯後態
      度等一切情狀，並納為量刑依據，詳如上述，從而該等事
      由縱使屬實，亦不足以認為原判決之量刑有何不當或違法
      。揆諸上揭說明，本件上訴人即被告甲○○所提出之上訴
      理由，均難謂係具體理由，不合上訴之法定要件，應予駁
      回，並不經言詞辯論為之。
四、依刑事訴訟法第367條前段、第372條，判決如主文。
中    華    民    國    98    年    11    月    3     日
                    刑事第三庭  審判長法  官  陳義仲
                                      法  官  宋明中
                                      法  官  蔡勝雄
以上正本證明與原本無異。
如不服本判決應於收受送達後10日內向本院提出上訴書狀，其未
敘述上訴理由者，並得於提起上訴後10日內向本院補提理由書（
均須按他造當事人之人數附繕本）「切勿逕送上級法院」。
                                      書記官  汪姿秀
中    華    民    國    98    年    11    月    3     日


司法院資訊處製作；財團法人民間司法改革基金會備份。
